臺灣桃園地方法院民事裁定
110年度消債更字第344號
聲  請  人  
即  債務人  樓薇婷
代  理  人  徐豪鍵律師(法扶律師)
上列當事人因消費者債務清理條例聲請更生事件，本院裁定如下
：
    主  文
債務人樓薇婷自民國一一一年一月二十七日下午四時起開始更生
程序。並命司法事務官進行本件更生程序。
    理  由
一、本件聲請意旨略以：聲請人目前任職於晨瑋環保工程公司，
    每月薪資約新臺幣（下同）2 萬8000元，名下無任何財產，
    無擔保或無優先權之債務總額104萬4756元，雖曾於民國110
     年8月間向本院聲請消費者債務清理之調解，然因最大債權
    銀行遠東國際商業銀行股份有限公司（下稱遠東銀行）調解
    期日未到庭，以致調解不成立，又聲請人無擔保或無優先權
    之債務總額未逾1200萬元，且未經法院裁定開始清算程序或
    宣告破產，爰聲請裁定准予更生等語。
二、按債務人不能清償債務或有不能清償之虞者，得依消費者債
    務清理條例所定更生或清算程序，清理其債務；債務人無擔
    保或無優先權之債務總額未逾1200萬元者，於法院裁定開始
    清算程序或宣告破產前，得向法院聲請更生；法院開始更生
    程序之裁定，應載明其年、月、日、時，並即時發生效力，
    消費者債務清理條例（下稱消債條例）第3 條、第42條第1
    項及第45條第1 項分別定有明文。又按債務人對於金融機構
    負債務者，在聲請更生或清算前，應向最大債權金融機構請
    求協商債務清償方案，或向其住、居所地之法院或鄉、鎮、
    市、區調解委員會聲請債務清理之調解；協商或調解成立者
    ，債務人不得聲請更生或清算。但因不可歸責於己之事由，
    致履行有困難者，不在此限；消債條例施行前，債務人依金
    融主管機關協調成立之中華民國銀行公會會員，辦理消費金
    融案件無擔保債務協商機制與金融機構成立之協商，準用前
    2項之規定，此見同條例第151 條第1 項、第7 項、第8 項
    、第9 項規定甚明。
三、經查：
（一）關於前置協商之要件：聲請人前向本院聲請消費者債務清
      理之調解，因最大債權銀行遠東銀行主張與債務人無協商
      之可能，且其餘債權人及債務人均未出席，以至調解不成
      立等情，有調解不成立證明書1 份附卷可按（見司消債調
      卷87頁），並經本院調取110 年度司消債調字第347 號卷
      宗核閱屬實，則聲請人聲請更生即合乎協商前置之程序要
      件。
（二）關於聲請人之債務總額：聲請人於其所提債權人清冊中記
      載，債權總金額為104 萬4756元，惟經本院司法事務官函
      請全體債權人陳報債權結果，據最大債權銀行遠東銀行陳
      報聲請人負欠金融機構對外無擔保債權總額合計179 萬21
      85元（包含遠東銀行、臺灣銀行、臺灣中小企業銀行、台
      灣新光商業銀行、聯邦商業銀行、台新國際商業銀行）（
      見司消債調卷第81頁）；另有非金融機構之衛生福利部中
      央健保署陳報債權1萬1329元、勞動部勞工保險局陳報債
      權3 萬2788元、摩根聯邦資產管理股份有限公司陳報債權
      44萬4892元、良京實業股份有限公司陳報債權27萬2301元
      （見司消債調卷第52頁、第61-62頁、第68頁、第75頁）
      ，依此聲請人負欠無擔保之債務總額為255萬3495元（計
      算式：179萬2185元＋1萬1329元＋3萬2788元＋44萬4892元＋2
      7萬2301元），若以銀行公會就消費者債務清理前置調解
      所得提供之最優惠分180 期零利率方案計算，每期還款金
      額為1萬4186元（計算式：255萬3495元÷180 期＝1 萬4186
      元，元以下四捨五入）。
（三）關於聲請人之財產及收入：聲請人名下無任何財產乙節，
      有全國財產稅總歸戶財產查詢清單可憑（見司消債調卷第
      30頁）。雖據聲請人提出之108年度綜合所得稅各類所得
      資料清單及勞工保險人投保資料表所示（見司消債調卷第
      31頁），其於108年度全年所得總和為3萬3275元，於109
      年度投保薪資為每月2萬3800元。惟聲請人陳報：現任職
      於晨瑋環保工程公司，每月薪資約為2 萬8000元等語，並
      提出晨瑋環保工程公司之薪資單為證（見司消債調卷第31
      -32頁、本院卷第45頁），衡之聲請人經法律扶助基金會
      律師代理，聲請人應已明瞭陳述不實將遭受之不利益，故
      本院暫以2萬8000元列計其每月收入。
（四）關於聲請人每月必要支出：
    ⒈聲請人個人必要支出：聲請人陳報其個人必要生活費用為1
      萬8450元（包括：房屋租金5700元、手機費1000元、交通
      費1600元、市話網路費700元、瓦斯費250元、水電費2200
      元、膳食費6000元、雜資1000元），其中房租部分因聲請
      人名下並無房產，確有租屋之需求，且聲請人業已提出房
      屋租賃契約書為憑（見本院卷第33-45頁），是房屋租金
      之支出，應可採認；至手機費1000元、交通費1600元、市
      話網路費700元、水電費2200元，本院審酌聲請人現聲請
      更生，應應樽節支出，再參酌桃園地區之物價水準、聲請
      人之經濟及家庭生活狀況等情，認應分別酌減至500元、1
      000元、500元、1800元；瓦斯費、膳食費、雜資部分支出
      ，衡諸桃園地區之物價、聲請人之經濟及家庭生活狀況等
      情，認上開金額尚屬樽節，應予認列。是聲請人個人每月
      必要支出金額應為1 萬6750元（計算式：房屋租金5700元
      ＋手機費500元＋交通費1000元＋市話網路費500元＋瓦斯費25
      0元＋水電費1800元＋膳食費6000元＋雜資1000元）。
    ⒉父親和胞弟扶養費用：
　　　聲請人自陳其父與胞弟身體狀況不佳，每月與胞姊共同扶
      養父親，並由其單獨扶養胞弟云云，因聲請人並未提出相
      關資料供本院審酌，本院乃於110年11月9日裁定命聲請人
      於收受補正裁定後7日內補正上開事項，而前揭裁定業已
      於同年月18日送達予聲請人，有卷附送達證書1紙可稽（
      詳本院卷第25頁），然聲請人迄今仍未能提供任何其父與
      胞弟有受扶養必要之資料，故聲請人扶養費之支出，本院
      無從認列，應予剔除。
（五）結算：聲請人名下無任何財產，以上開收入扣除必要支出
      後，每月餘額僅1萬1250元（計算式：2萬8000元－1萬6750
      元），顯無法負擔前開180期，每月1 萬4186元清償之還
      款方案。是本院審酌聲請人之收入財產、勞力及生活費用
      支出等狀況，堪認其客觀上對於前開債務確有不能清償債
      務之虞情事，而有藉助更生制度調整其與債權人間之權利
      義務關係而重建其經濟生活之必要。
四、綜上所述，聲請人係消費者，已達不能清償債務之程度，經
    消費者債務清理調解不成立，而查無消債條例第6 條第3 項
    、第8 條或第46條各款所定應駁回更生聲請之事由，則本件
    聲請，應屬有據，爰裁定准許，並依同條例第16條第1 項規
    定，命司法事務官進行更生程序如主文所示。
五、本院裁定准許開始更生程序，俾使聲請人得以重建經濟生活
    ，惟本裁定不生免責效力，須聲請人於更生程序中與債權人
    協定更生方案，並持續履行，始能依消債條例第73條免責，
    附此敘明。　
中　　華　　民　　國　　111 　年　　1 　　月　　27　　日
                  民事第三庭  法　官　吳為平
以上正本係照原本作成。
本裁定不得抗告。
本裁定業於111年1月27日下午4時公告。
中　　華　　民　　國　　111 　年　　1 　　月　　27　　日
                              書記官  蘇玉玫
附記：
本件業已裁定開始更生程序，債權人不論有無執行名義，非依更
生程序，不得行使其權利；債務人亦不得對除有優先權債權人以
外之債權人再為任何清償行為。